【裁判字號】    90,易,1325
【裁判日期】    901214
【裁判案由】    竊佔
【裁判全文】
臺灣屏東地方法院刑事判決                          九十年度易字第一三二五號
    公  訴  人  臺灣屏東地方法院檢察署檢察官
    被      告  甲○○
右列被告因竊佔案件，經檢察官聲請簡易判決處刑（九十年度偵字第三一八七號），
本院認為不宜以簡易判決處刑，改依通常程序審理，茲判決如左：
    主  文
甲○○意圖為自己不法之利益，而竊佔他人之不動產，處拘役參拾日，如易科罰金，
以參佰元折算壹日。
    事  實
一、甲○○意圖為自己不法之利益，本於竊佔之意思，於民國八十六年間某日（起訴
    書誤載為八十八年十二月間），在台灣糖業股份有限公司屏東廠（下稱台糖公司
    ）所租用管理之屏東縣竹田鄉○○段九七八地號之國有土地上，搭建鐵皮屋一間
    ，供己作為經營檳榔攤之用，佔用該國有土地面積約三十八平方公尺。
二、案經屏東縣警察局潮州分局報請台灣屏東地方法院檢察署檢察官偵查起訴。
    理  由
一、訊據被告甲○○固承認於上開土地搭建鐵皮屋占用台糖公司所租用管理之國有土
    地之事實，惟辯稱：我已經占用十幾年了等語。經查：被告於八十六年在上址搭
    建鐵皮屋占用國有地之事實，已據其於偵查中供承明確，核與證人乙○○、陳嘉
    松於偵查時證述情節大致相符（見偵查卷第十五頁），並經檢察官會同地政人員
    勘驗屬實，此有八十八年十二月二十一日勘驗筆錄附卷可參，又依相片所示，被
    告在國有地上所建造之木屋與鐵皮屋，新舊顯不相同（木屋較舊，鐵皮屋較新）
    ，因此其在偵查中所稱：木屋是七十八年所搭建，而鐵皮屋則是在八十六年所建
    ，應符合情理，而足採信，其辯稱十幾年前所蓋，顯非實在。又被告甲○○明知
    上開土地並非其所有，竟仍與占用，顯見其確有為自己不法利益之意圖。此外復
    有現場照片十張、台糖公司地籍圖、土地複丈成果圖各一紙在卷可稽，本件事證
    明確，被告犯行堪以認定。
二、核被告甲○○所為，係犯刑法第三百二十條第二項之竊佔罪，應依同條第一項科
    刑。又被告竊佔前開國有土地，係始自八十六年間某日，已據被告於偵查中勘驗
    現場時供述屬實（八十八年十二月二十一日勘驗筆錄），公訴人誤認為係自八十
    八年間某日起，尚有未洽。爰審酌被告素行、犯罪之動機，手段、所生危害及現
    已回復原狀等一切情狀，量處如主文所示之刑，並諭知易科罰金之折算標準。
三、又被告行為後，刑法第四十一條業於九十年一月十日修正公布，同年一月十二日
    生效，修正後之刑法第四十一條第一項前段規定：犯最重本刑五年以下有期徒刑
    以下之罪，而受六個月以下有期徒刑或拘役之宣告，因身體、教育、職業、家庭
    或其他正當事由，執行顯有困難者，得以一元以上三元以下折算一日。此與原先
    之刑法第四十一條規定已有不同，本件前後相較，並無有利或不利之情形，依刑
    法第二條第一項前段之規定，自應適用修正後之刑法第四十一條第一項前段之規
    定，諭知易科罰金及其折算之標準，併予敘明。
四、聲請意旨另以：被告甲○○於民國七十九年間某日起至八十八年十二月間，在台
    灣糖業股份有限公司屏東廠（下稱台糖公司）所租用管理之屏東縣竹田鄉○○段
    九七八地號之國有土地上，搭建木屋一間，佔用該國有土地，因認被告涉有刑法
    第三百二十條第二項之竊佔罪嫌。惟查，該木屋係被告於七十八年二月間在上開
    國有地所搭建一節，業據被告甲○○於勘驗現場時供稱無訛，且其於偵查中亦供
    稱係十一年前蓋的等語（見偵查卷第十五頁），顯見被告確係七十八年二月間搭
    建木屋竊佔上開國有地。按時效已完成者，應諭知免訴之判決，刑事訴訟法第三
    百零二條第二款定有明文。查刑法第三百二十條第二項之竊佔罪規定，其最重本
    刑為五年以下有期徒刑，依刑法第八十條第一項第三款規定，其追訴權時效期間
    為十年，是被告犯罪（即七十八年二月間某日）後，追訴權既無不能開始或繼續
    之情形，則至遲迨於八十八年二月底，其追訴權時效期間業已屆滿，而本件警方
    係於八十八年十一月十八日始查獲被告竊佔國有地並移送檢察官偵查，顯已逾追
    訴權時效期間，惟公訴人就被告搭建木屋竊佔國有地之犯罪事實，與前開論罪科
    刑部分，具有連續犯之裁判上一罪關係，爰不另為免訴之諭知。
據上論斷，應依刑事訴訟法第二百九十九條第一項前段、第四百五十二條，刑法第二
條第一項前段、第三百二十條第二項、第一項、第四十一條第一項前段，罰金罰鍰提
高標準條例第一條前段、第二條，判決如主文。
本案經檢察官郭俊男到庭執行職務。
中      華      民      國      九十      年      十二    月    十四    日
                                      臺灣屏東地方法院刑事第三庭
                                          審判長法  官  黃國永
                                                法  官  陳姵君
                                                法  官  余德正
右正本證明與原本無異。
對於本判決如有不服應於收受送達後十日內向本院提出上訴書狀上訴於台灣高等法院
高雄分院並按他造當事人之人數附具繕本。
                                                書記官  曾文玲
中      華      民      國      九十      年      十二    月    十四    日
附錄法條：
刑法第三百二十條
意圖為自己或第三人不法之所有，而竊取他人之動產者，為竊盜罪，處五年以下有期
徒刑、拘役或五百元以下罰金。
意圖為自己或第三人不法之利益，而竊佔他人之不動產者，依前項之規定處斷。
前二項之未遂犯罰之。


司法院資訊處製作；財團法人民間司法改革基金會備份。
